臺灣高等法院高雄分院刑事判決
111年度交上易字第78號
上  訴  人  
即  被  告  方志生



選任辯護人  甘芸甄律師
            洪士宏律師
上列上訴人因過失重傷害案件，不服臺灣高雄地方法院111年度
審交易字第177號，中華民國111年5月17日第一審判決之量刑（
起訴案號：臺灣高雄地方檢察署110年度偵字第27277號），就該
量刑部分提起上訴，本院判決如下：
    主  文
原判決關於其宣告刑部分撤銷。
方志生犯過失致人重傷害罪，處有期徒刑陸月，如易科罰金，以
新臺幣壹仟元折算壹日。緩刑參年。
    事實及理由
壹、本案據以審查原判決量刑妥適與否之原審所認定之犯罪事實
    、所犯罪名：
一、犯罪事實：
　　方志生於民國000年0月00日22時30分許，騎乘車牌號碼000-
    0000號普通重型機車，沿高雄市鹽埕區中正四路由東往西方
    向行駛，途經中正四路高雄市歷史博物館前時，本應注意車
    前狀況，並隨時採取必要之安全措施，而當時雖然天候雨、
    柏油路面濕潤、但夜間有照明、柏油路面無缺陷、無障礙物
    、視距良好，無不能注意之情事，其竟疏未注意及此，適有
    行人張順財（已歿）沿中正四路同向步行在其前方，方志生
    機車前車頭自後碰撞張順財，致張順財因當場倒地，並受有
    嚴重頭部外傷併水腦症、肺炎、急性腎衰竭、低血蛋白血症
    併腹水、右腎水腫併血尿及中樞神經系統機能遺存極度障害
    之重傷害。
二、所犯罪名：
　　核被告所為，係犯刑法第284條後段之過失致人重傷害罪。
貳、被告上訴有無理由之論斷：
一、被告上訴意旨略以：被告犯後自首並坦承犯行，又已與被害
    人家屬達成調解，堪認犯後態度良好；且揆之實務見解，依
    本案被告過失情節及犯後態度，原判決量處有期徒刑10月實
    嫌過重，爰請撤銷原判決之量刑，科以被告較輕之刑，並給
    予緩刑之宣告等語。
二、刑之減輕：
　　被告於肇事後在有偵查犯罪職權之機關或公務員發覺其犯行
    前，留在現場，向到場處理員警表明其為肇事者，有高雄市
    政府警察局道路交通事故肇事人自首情形紀錄表附卷可參（
    見警卷第28頁），被告嗣並接受裁判，所為核與刑法自首之
    規定相符，且核之被告此舉有助減少交通事故發生後查緝行
    為人所需耗費之資源，無減輕其刑不適當之情形，爰依刑法
    第62條前段規定，減輕其刑。　
三、撤銷原判決宣告刑之理由：
    按刑之量定，為求個案裁判之妥當性，法律賦予法院裁量之
    權，於科刑時自應審酌刑法第57條所列各款情狀，為被告量
    刑輕重之標準，俾符合罪刑相當，使罰當其罪，輕重得宜。
    查被告於原審審理時，雖未能與被害人張順財之家屬達成和
    解，惟其於本院審理時，已與被害人家屬張順發、張順祥達
    成民事調解，且已給付完畢，有本院111年度交附民移調字
    第33號調解筆錄存卷可按（見本院卷第81至82頁），原審未
    及審酌此節，致未能依刑法第57條第10款「犯罪後之態度」
    詳為審酌，科以被告適當之刑，尚有未合。被告上訴指摘原
    判決量刑過重而有不當，為有理由，應由本院將原判決關於
    量刑部分予以撤銷改判。
四、量刑：
　　本院審酌被告本應注意道路交通安全規則之相關規定，以維
    行車安全，竟疏未注意車前狀況，因而肇致本件車禍事故，
    所為實應予以責難；惟念其犯後始終坦承犯行，且已與被害
    人家屬達成民事調解，有如上述，兼衡被害人所受之傷害核
    屬嚴重，及被告之素行、自陳之智識程度、生活狀況（見本
    院卷第128頁）等一切情狀，量處有期徒刑6月，並諭知以新
    臺幣1000元折算1日之易科罰金折算標準。
五、緩刑：
　　按「受二年以下有期徒刑、拘役或罰金之宣告，而有下列情
    形之一，認以暫不執行為適當者，得宣告二年以上五年以下
    之緩刑，其期間自裁判確定之日起算：未曾因故意犯罪受
    有期徒刑以上刑之宣告者。前因故意犯罪受有期徒刑以上
    刑之宣告，執行完畢或赦免後，五年以內未曾因故意犯罪受
    有期徒刑以上刑之宣告者。」刑法第74條第1項定有明文。
    本院審酌被告前未有任何犯罪前科紀錄，有臺灣高等法院被
    告前案紀錄表附卷可憑，其此次雖因前揭過失，以致被害人
    受有重傷害，惟其與被害人家屬終能達成民事調解，有如前
    述，可見被告確係積極彌補所造成之損害，非無自我反省之
    意，衡情嗣後應會更加注意交通安全，以維自身及其他用路
    人之安全，本院爰認經此偵、審程序，被告應已知所警惕，
    而無再犯之虞，是其前開所受宣告之刑罰應尚暫無執行之必
    要，茲為緩刑3年之諭知，以勵自新。
據上論結，應依刑事訴訟法第369條第1項前段、第364條、第299
條第1項前段，刑法第74條第1項第1款，判決如主文。
本案經檢察官陳永盛提起公訴，檢察官郭振昌到庭執行職務。
中　　華　　民　　國　　111 　年　　10　　月　　18　　日
                    刑事第三庭  審判長法  官  吳進寶
                                      法  官  陳億芳
                                      法  官  徐美麗
以上正本證明與原本無異。
本判決不得上訴。
中　　華　　民　　國　　111 　年　　10　　月　　18　　日
                                      書記官  吳宗霖
附錄本判決論罪科刑法條：
《中華民國刑法第284條》
因過失傷害人者，處1年以下有期徒刑、拘役或10萬元以下罰金
；致重傷者，處3年以下有期徒刑、拘役或30萬元以下罰金。